# 母公司无偿转让子公司股权给孙公司，账务处理

提问人：新兰永恒 时间：2016-12-19 15:40:24
求助！！无偿转让子公司股权给孙公司后，孙公司吸收合并子公司 背景： 母公司A最初持有子公司B 51%股权，后来折价购买少数股东的49%股权（在合并层面形成资本公积调整），如此目前B公司成为A公司的全资子公司。 现在，母公司将子公司B的全部股权无偿转让给孙公司C，且C公司不做增资，母公司不直接持有C公司股权。 转让后C公司又将B公司吸收合并，请问各公司应如何处理？
个人意见： 股权转让时 受让方孙公司C： 借：长期股权投资--B公司 贷：资本公积 B公司的净资产金额 转让方母公司A： 借：
资本公积 贷： 长期股权投资-B公司 A公司账面投资成本 吸收合并B公司时， 孙公司C：借：资产项- B公司 贷：负债项-B公司 长期股权投资 合并层面： 借：资本公积净额（购买少数股东股权时的资本公积、母公司转让时确认的资本公积、孙公司该事项确认的资本公积） 贷：未分配利润 （B公司被吸收合并，利润项转出金额）
不知是否合理？不合理又当如何处理？非常感谢！

回答人：chenyiwei
1 、母公司A个别报表层面不能调整资本公积。如果作价不公允，涉及到对C的权益性交易的，可以借记“长期股权投资——D”（假设D是作为C公司的母公司的子公司），贷记“长期股权投资——B”。D公司层面相应作：借：长期股权投资——C，贷：资本公积。即层层往下体现权益性交易。 2 、C吸收合并B时，按《企业会计准则解释第 7 号》第四条处理。

提问人：新兰永恒 时间：2016-12-22 11:07:06
陈老师，请问母公司个别报表不能调整资本公积的原因是什么呢？ 单纯转让，不涉及C公司的任何权益变动

回答人：chenyiwei
这是母公司与子公司之间的交易，不是母公司与它自己的更上层母公司之间的交易。在权益性交易中，被投资方调整权益，投资方应调整对该被投资方的长期股权投资成本，而不是调整投资方自己的资本公积。

提问人：quenlayne 时间：2018-06-21 15:28:56
陈老师，如果上述孙公司C是A的兄弟公司，当A把子公司B无偿转让给C的时候，出让方A公司和接受方C公司又改如何做账呢？

回答人：chenyiwei
A按处置子公司处理；C按同一控制下合并处理。